【裁判字號】    92,訴,211
【裁判日期】    920331
【裁判案由】    毒品危害防制條例
【裁判全文】
臺灣臺中地方法院刑事判決                          九十二年度訴字第二一一號
    公  訴  人  臺灣臺中地方法院檢察署檢察官
    被      告  甲○○
右列被告因違反毒品危害防制條例案件，經檢察官提起公訴（九十一年度毒偵字第三
八三三號），本院判決如左：
    主  文
甲○○連續施用第一級毒品，處有期徒刑捌月；扣案之第一級毒品海洛因小包（其
中貳小包合計驗餘淨重貳點伍柒公克，包裝重零點柒公克；另壹小包驗餘淨重零點
肆柒公克，包裝重零點貳伍公克），沒收銷燬之；扣案之注射針筒肆支，均沒收。又
施用第二級毒品，處有期徒刑月。應執行有期徒刑拾月；扣案之第一級毒品海洛因
小包（其中貳小包合計驗餘淨重貳點伍柒公克，包裝重零點柒公克；另壹小包驗
餘淨重零點肆柒公克，包裝重零點貳伍公克），沒收銷燬之；扣案之注射針筒肆支，
均沒收。
    事  實
一、甲○○前於民國八十八年間因施用毒品案件，經本院以八十八年度毒聲字第六七
    五０號裁定送觀察、勒戒後，認無繼續施用毒品之傾向，由臺灣臺中地方法院檢
    察署檢察官於八十八年十二月七日以八十八年度毒偵字第二一九八號為不起訴處
    分確定。詎其仍不知悔改，於上開不起訴處分確定後五年內，竟又基於施用第一
    級毒品海洛因之概括犯意，自九十一年十二月二日前一、二個月之某日起至九十
    一年十二月一日止，每一至二日，即在臺中縣豐原市○○路三九七號之住處內，
    以將第一級毒品海洛因摻水放入針筒內注射施打之方式，連續施用第一級毒品海
    洛因多次。另基於施用第二級毒品安非他命之犯意，於九十一年十二月三日（起
    訴書誤為二日）為警採尿前九十六小時內之某時，在不詳地點，以不詳方式，施
    用第二級毒品安非他命一次。嗣於九十一年十二月二日二十三時三十分許，在臺
    中市○區○○路三二五號前，為警查獲，並扣得其所有之第一級毒品海洛因三小
    包（其中二小包合計驗餘淨重二．五七公克，包裝重０．七三公克；另一小包驗
    餘淨重０．四七公克，包裝重０．二五公克）及注射針筒四支；且經警採集尿液
    送驗結果，甲基安非他命、嗎啡項目均呈陽性反應。本院據此乃於同年十二月三
    日以九十一年度毒聲字第三三四二號裁定命將甲○○送觀察、勒戒，嗣經臺灣臺
    中看守所附設勒戒處所支援醫師評定認其有繼續施用毒品傾向，又經本院於九十
    二年一月六日以九十二年度毒聲字第一二號裁定令入戒治處所施以強制戒治一年
    ，現正在臺灣臺中戒治所執行強制戒治中。
二、案經臺中市警察局第三分局報告臺灣臺中地方法院檢察署檢察官偵查起訴。
    理  由
一、訊據被告甲○○對於有於右開時、地施用第一級毒品海洛因多次之事實，固坦承
    不諱，惟矢口否認有何施用第二級毒品安非他命之犯行，辯稱：可能是在被查獲
    前二、三日，曾與二名友人同車到南部，該二友人曾在車內之密閉空間施用第二
    級毒品安非他命，伊才吸用到云云。經查：
（一）扣案之第一級毒品海洛因三小包經送請法務部調查局鑑定結果，認均含第一級
      第六項毒品海洛因成分，其中二小包合計驗餘淨重二．五七公克，包裝重０．
      七三公克；另一小包驗餘淨重０．四七公克，包裝重０．二五公克等情，有該
      局九十二年二月七日調科壹字第一二００一二四二四號鑑定通知書附卷可稽。
（二）又被告於九十一年十二月三日在臺中市警察局第三分局所採集之尿液，經先後
      送請臺中市衛生局以免疫學分析法、TOXI-LAB方法檢驗，及中山醫學大學附設
      醫院藥物濫用檢測中心以GC/MS確認結果，「甲基安非他命」、「嗎啡」項目
      均呈陽性反應等情，則有臺中市衛生局煙毒尿液檢驗成績書、中山醫學大學附
      設醫院藥物濫用檢測中心於九十二年二月二十日出具之確認結果報告各一份在
      卷足憑。按海洛因係嗎啡經化學合成之半人工合成品，藥性倍於嗎啡，其經吸
      食或施打進入人體，藉人體解毒系統之代謝作用而分解成藥（毒）性較低之嗎
      啡，故於吸食或施打海洛因之煙毒嫌犯尿液中，可檢驗出嗎啡煙毒反應。另一
      般吸食或施打煙毒（或麻醉藥品）者，經人體代謝作用後，於八小時之內約有
      百分之八十量於尿液中排出，二十四小時後，續有約剩餘量之百分之九十再排
      出，七十二小時後仍有殘餘微量排出，吸食或施打者個人體質不同，其排出時
      間亦會有差異，尤其成癮者（抗藥性強）其於吸食一百二十小時內所採之尿液
      ，配合較具公信力之儀器（如氣相質譜儀）仍可能被檢測出，此曾經憲兵司令
      部八十年五月七日（八○）鑑檢字第一七四六號函釋在案。參以目前施用毒品
      者以施用毒品海洛因最為常見，施用嗎啡者已甚少見，被告甲○○復自承係施
      用第一級毒品海洛因等語，有警訊、偵查及本院審理筆錄可考，並有扣案之第
      一級毒品海洛因三小包及注射針筒四支可資佐憑，則其坦承於本案被查獲前，
      最後一次施用第一級毒品海洛因之時間，係於九十二年十二月一日等語，核與
      前開說明及尿液檢驗結果即相符合。
（三）另查，被告前於八十八年間因施用毒品海洛因，經本院以八十八年度毒聲字第
      六七五０號裁定送觀察、勒戒後，認無繼續施用毒品之傾向，由臺灣臺中地方
      法院檢察署檢察官於八十八年十二月七日以八十八年度毒偵字第二一九八號為
      不起訴處分確定。嗣於九十一年十二月二日被查獲後，經依本院九十一年度毒
      聲字第三三四二號裁定送觀察、勒戒後，臺灣臺中看守所附設勒戒處所支援醫
      師評定認其有繼續施用毒品傾向，本院乃於九十二年一月六日再以九十二年度
      毒聲字第一二號裁定令入戒治處所施以強制戒治一年，現正在臺灣臺中戒治所
      執行強制戒治中等情，有臺灣高等法院被告全國前案紀錄表、臺灣臺中地方法
      院檢察署刑案資料查註紀錄表、全國施用毒品案件記錄表、受觀察勒戒人毒品
      及前科紀錄簡列表、本院法務部在監在押資料表、不起訴處分書、本院刑事裁
      定、臺灣臺中看守所九十一年十二月二十三日中所正衛字第０九一０００四０
      一五號函附之有無繼續施用毒品傾向評估標準紀錄表、有無繼續施用毒品傾向
      證明書等件在卷可按，足見被告施用第一級毒品海洛因已有一定之成癮性。基
      此，其供承：於上開不起訴處分確定後五年內，係自九十一年十二月二日前一
      、二個月之某日起至九十一年十二月一日止，又以每一至二日即施用一次之頻
      率，施用第一級毒品海洛因多次之自白，即有所據，堪予信採。
（四）被告雖矢口否認有施用第二級毒品安非他命犯行，並以前揭情詞置辯，惟按吸
      入安非他命之二手煙，在文獻上雖尚無能否由尿液中檢驗出安非他命反應之研
      究報告，然依法務部調查局檢驗安非他命案件經驗判斷，若非長時間與吸毒者
      直接相向且存心大量吸入吸毒者所呼出之煙氣，以二手煙中可能存在之低劑量
      安非他命，應不致在尿液中檢驗出安非他命反應，此有法務部調查局第六處（
      ）發技一字第四一五三號函可資參照。在本件中，被告甲○○既曰可能是同
      車之友人施用安非他命有吸到等語，顯然當時並無故意大量吸入同伴施用第二
      級毒品安非他命所呼出煙氣之情事，揆諸前開函示說明，苟非被告確有自行施
      用第二級毒品安非他命之行為，其尿液檢驗當不致呈現「甲基安非他命」陽性
      反應之結果。又按常人如未施用安非他命，其尿水中當無呈甲基安非他命陽性
      之反應，倘有施用者，約百分之七十於二十四小時內自尿中排出，約百分之九
      十於九十六小時自尿中排出，故推算施用時間距採尿時間最長可能不會超過四
      日，此經行政院衛生署藥物食品檢驗局八十一年二月八日（八一）藥檢壹字第
      ００一一五六號函示甚明。是以被告甲○○於九十一年十二月三日所採集之尿
      液，經以GC/MS方法（即氣相層析質譜分析法）檢驗結果，既呈「甲基安非他
      命」陽性反應，則其確有於九十一年十二月三日為警採尿前九十六小時內之某
      時，施用第二級毒品安非他命一次之事實，足堪認定。被告辯稱應是吸入同行
      者施用之安非他命云云，委無可採。
（五）此外，尚有臺中市警察局第三分局扣押筆錄、現場圖各一份、扣案第一級毒品
      海洛因照片一張在卷可稽。綜上，被告確有於前次施用毒品犯行不起訴處分後
      五年內，再度自九十一年十二月二日前一、二個月之某日起至同年月一日止，
      連續施用第一級毒品海洛因多次，及於同年月三日為警採尿前九十六小時內之
      某時，施用第二級毒品安非他命一次之犯行，事證明確，洵堪認定。
二、按海洛因、安非他命係毒品危害防制條例第二條第二項第一款、第二款所定之第
    一級毒品、第二級毒品，不得非法施用。是核被告所為，係犯毒品危害防制條例
    第十條第一項之施用第一級毒品罪及同條第二項之施用第二級毒品罪。又
（一）被告持有第一級毒品海洛因及第二級毒品安非他命後，進而施用，其持有之低
      度行為應為施用之高度行為所吸收，不另論以持有第一級毒品罪及持有第二級
      毒品罪。
（二）被告自九十一年十二月二日前一、二個月之某日起至同年月一日，每一至二日
      即施用第一級毒品海洛因一次，其先後多次之施用行為，時間緊接，方法相同
      ，觸犯構成要件相同之罪名，顯係基於概括犯意為之，應依連續犯規定論以一
      罪，並依法加重其刑。所犯上開二罪，則犯意各別，行為不同，應分論併罰。
（三）公訴人雖依被告於警訊時之供述，認其自八十八年十一月初起即再度施用第一
      級毒品海洛因，且最後一次施用之時間係九十一年十二月二日，惟被告於本院
      審理時則供稱：八十八年十一月觀察、勒戒後，出所後皆有按時驗尿，一共驗
      尿二年，海洛因是在九十一年十二月二日被查獲的前一兩個月才施用的，最後
      一次施用是查獲前一天等語，有本院審判筆錄可考，顯已翻異先前之供詞。且
      查，被告於八十八年間首次因施用毒品而送觀察、勒戒，係於八十八年十二月
      八日始離所一節，復有本院法務部在監在押資料表可參，可知被告本次再犯毒
      品危害防制條例第十條之罪，必不可能於八十八年十二月八日之前，益徵其先
      前在警訊時所述之再次施用第一級毒品海洛因之時間始點，並不可採。此外，
      復查無其他積極證據證明被告於九十一年十二月二日前一、二個月之某日前，
      及九十一年十二月二日當日，確有施用第一級毒品海洛因之情事，自無法徒憑
      被告於警訊中之自白，遽予認定，附此明。
（四）爰審酌被告前於八十八年間，已因施用毒品案件，經本院以八十八年度毒聲字
      第六七五０號裁定送觀察、勒戒後，認無繼續施用毒品之傾向，由臺灣臺中地
      方法院檢察署檢察官於八十八年十二月七日以八十八年度毒偵字第二一九八號
      為不起訴處分確定，竟仍不知戒惕，再度違犯本件毒品危害防制條例第十條第
      一項及第二項之罪，無視於毒品對於自身健康之戕害及國家對於杜絕毒品犯罪
      之禁令；其係因身體病痛，心情不佳，始再度施用毒品，犯罪之動機、目的單
      純；施用第一級毒品海洛因之時間約一、二個月，次數非少，但施用第二級毒
      品安非他命之次數僅有一次，且施用毒品係自戕行為，犯罪手段平和，亦未因
      此而危害他人，所生損害非大；再考之其於犯後雖能對施用第一級毒品海洛因
      之犯行，加以坦承，但就施用第二級毒品安非他命之犯行，始終未能承認等犯
      後態度，及參以施用毒品者均有相當程度之成癮性及心理依賴，其犯罪心態與
      一般刑事犯罪之本質並不相同，容應以「病人」之角度為考量，並側重適當之
      醫學治療及心理矯治為宜，被告現復經本院以九十二年度毒聲字第一二號裁定
      諭令進行長時間之強制戒治處遇，核該強制戒治之性質，固屬保安處分之一種
      ，然既與其所應受之刑罰，同係限制人身自由，揆諸比例原則，自應予適當量
      刑等一切情狀，量處如主文所示之刑，並定其應執行之刑，以示懲儆。
（五）扣案之第一級毒品海洛因三小包（其中二小包合計驗餘淨重二．五七公克，包
      裝重０．七三公克；另一小包驗餘淨重０．四七公克，包裝重０．二五公克）
      ．係屬毒品危害防制條例第二條第二項第一款所管制之第一級毒品，為違禁物
      ，自應依同條例第十八條第一項前段規定，沒收銷燬之。另扣案之注射針筒四
      支，均係被告所有，且供其施用第一級毒品海洛因所用之物，業據被告供明在
      卷，爰依刑法第三十八條第一項第二款規定，宣告沒收之。
據上論斷，應依刑事訴訟法第二百九十九條第一項前段，毒品危害防制條例第十條第
一項、第二項、第二十條第三項前段、第十八條第一項前段，刑法第十一條前段、第
五十六條、第三十八條第一項第二款、第五十一條第五款，判決如主文。
中      華      民      國      九十二      年    三    月    三十一    日
                                臺灣臺中地方法院刑事第二庭
                                    法  官  莊  嘉  蕙
右正本證明與原本無異。
如不服本判決，應於送達後十日內向本院提出上訴狀（須附繕本），上訴於臺灣高等
法院臺中分院。
                                    書記官
中      華      民      國      九十二      年    三    月    三十一    日
附錄論罪科刑法條
毒品危害防制條例第十條
施用第一級毒品者，處六月以上五年以下有期徒刑。
施用第二級毒品者，處三年以下有期徒刑。


司法院資訊處製作；財團法人民間司法改革基金會備份。
